【裁判字號】    89,重上更(四),39
【裁判日期】    890314
【裁判案由】    毒品危害防制條例
【裁判全文】
臺灣高等法院臺南分院刑事判決      八十九年度重上更(四)字第三九號  Ａ
      上  訴  人  臺灣臺南地方法院檢察署檢察官
      被      告  乙  ○  ○
      選任辯護人  楊  丕  銘
右上訴人因被告違反毒品危害防制條例案件，不服臺灣臺南地方法院八十七年度訴字
第一四五號，中華民國八十七年五月十一日第一審判決（起訴案號：臺灣臺南地方法
院檢察署八十六年度偵字第一二九八九號），提起上訴，本院判決後，經最高法院第
四次發回更審，本院判決如左：
      主      文
上訴駁回。
      理      由
一、公訴意旨略以：被告乙○○基於概括之犯意，自民國八十六年十月上旬某日起至
    同年月十六日止，在台南縣下營鄉仁里村等處，以每包新臺幣（下同）五千元之
    價格，多次販賣毒品海洛因予被告丙○○。嗣因被告丙○○之供述而為警查獲，
    因認被告乙○○犯有肅清煙毒條例第五條第一項之販賣毒品罪嫌。
二、公訴人認被告乙○○涉有前開犯行，無非以右揭事實，業據同案被告丙○○於警
    偵訊中供述甚明，及八十六年十月十六日被告丙○○為警查獲後，曾配合警方與
    被告乙○○聯絡購買毒品，並約定在被告丙○○住處後方一百公尺農路十字路口
    交易，被告乙○○依約前往，迨被告丙○○欲與之交易之際，見警前來而駕車逃
    逸等情，足見被告丙○○於警偵訊中所為之陳述，應非子虛，為其論據。
三、按犯罪事實應依證據認定之，無證據不得推定其犯罪事實；又不能證明被告犯罪
    者，應諭知無罪之判決，刑事訴訟法第一百五十四條、第三百零一條第一項分別
    定有明文。又按共同被告所為不利於己之陳述，需無瑕疵可指，而就其他方面調
    查，又與事實相符，使得採為共同被告犯罪事實之認定，最高法院四十六年臺上
    字第四一九號判例，可資參照。又認定不利於被告之事實，須依積極證據，苟積
    極證據不足為不利於被告事實之認定時，即應為有利於被告之認定，更不必有何
    有利之證據；事實之認定，應憑證據，如未能發現相當證據，或證據不足以證明
    ，自不能以推測或擬制之方法，為裁判基礎最高法院三十年上字第八一六號、四
    十年臺上字第八六號判例亦可參照。
四、訊之被告乙○○堅決否認有何販賣毒品犯行，辯稱：伊並未販賣毒品海洛因，丙○○欠伊一筆錢未還，八十六年十月十六日當天，丙○○以電話聯絡稱欲還伊錢
    ，伊至約定地點時，突然有兩名著便服男子持槍抵住伊所駕駛之車子，伊誤以為
    係丙○○請來之打手，因心生畏懼，乃迅速離開，並非畏罪潛逃等語。經查：
  (一)按犯施用毒品之罪，供出煙毒來源，因而破獲者，得減輕其刑，修正前肅清煙毒
    條例第十一條定有明文。因此關於販賣毒品之案件，施用者所為曾向被告購買毒
    品之陳述，因屬有利於己之供詞，自須無瑕疵可指，且經調查又有其他證據足以
    證明與事實相符者，始得採為論罪科刑之論據。本件公訴人認為被告乙○○涉嫌
    販賣毒品海洛因予丙○○施用，除丙○○於警訊及偵查中之供述外，別無其他確
    切證據可資佐證，警方雖根據丙○○之供述毒品來源後，計誘未成後，並未向原
    審法院檢察署聲請搜索票，前往被告住處或可能存有犯罪證據之處所實施搜索，
    故未扣得任何毒品或供販賣毒品之相關工具，諸如電子秤、空塑膠夾鏈袋等與販
    賣毒品有關之物品，此觀警卷相關筆錄之記載，即甚明暸。揆諸前開說明，能否
    僅憑丙○○之供證，即認定被告有販賣毒品之犯行，誠有疑問。
  (二)查丙○○自警訊以迄本院審理中所為證述內容，前後反覆不一，難以遽信，其自
    原審起即陳稱：伊確實向乙○○借款未還，八十六年十月十六日，伊依警察指示
    打電話約乙○○見面時，即係以欲清償前積欠之借款為由，誘使乙○○與伊見面
    等語。此經丙○○歷審不移之陳述，核與其於警偵訊中所為之陳述，並不相符，
    其陳述是否真實，則不能無疑。
  (三)雖證人即埋伏在現場之警員甲○○於本院更審前審理時到庭證稱：是丙○○自己
    供出來源，本來是要帶丙○○回他家去打電話，他怕會洩密，他就帶我們到一老
    人活動中心地方打公共電話，打到乙○○家中，是說要買毒品海洛因，才約到那
    裡（按指攔截被告乙○○之處）碰面，乙○○有到約定地點並跑掉等語屬實（參
    見本院上訴卷第三十五頁）；及在現場聽丙○○打電話給乙○○之警員丁○○於
    本院前審調查中亦結證稱：「丙○○打了二次電話給乙○○說要向乙○○買五千
    元的藥（即海洛因），我在旁邊聽的很清楚」等語甚詳在卷（參見本院上更一卷
    七十、七一頁訊問筆錄）。然而在本院本審調查中甲○○稱丙○○於電話中欲購
    買「號仔」；丁○○則稱丙○○於電話中稱欲買「海洛因」，證人所述，是否因
    時間經過而不確定，或二人當時未聽清楚，故此二證人之陳述仍有待其他證據參
    佐。
  (四)再查，八十六年十月十六日當天，前往同案被告丙○○住處後方農路埋伏欲逮捕
    被告乙○○之刑事偵查員，均係身著便服，並未向被告乙○○表明執法警察身分
    等情，亦經當日到場執行勤務之刑事偵查員蔡鳴軒及甲○○於原審到庭證述屬實
    。又同案被告丙○○於原審審理時亦供承：因伊與乙○○有金錢糾紛，故於警訊
    中誣指乙○○販賣海洛因，實際上伊施用之海洛因乃向綽號「阿成」者購買，並
    未曾向乙○○買過等語，則共同被告丙○○於警偵訊中所為不利被告乙○○之陳
    述，即不無瑕疵。
五、綜上所述，本件警方未在被告乙○○身上或住處搜得任何毒品海洛因及販賣工具
    可資佐證，揆諸前開判例見解，自難僅憑同案共同被告於警偵訊中具瑕疵之片面
    指述即遽論被告乙○○之販賣毒品罪行。此外，復查無其他積極證據足認被告乙○○有公訴人所指之販賣毒品情事，自應認不能證明被告犯罪，原審因予諭知被
    告無罪之判決，經核於法並無不合，檢察官上訴意旨，仍執前詞，指摘原判決不
    當，為無理由，應予駁回。至於被告另聲請向中華電信公司函查案發時上開下營
    鄉老人文康活動中心前公共電話係卡式或投幣式乙節，因本件就調查證據結果，
    無足證被告有販賣海洛因之積極證據，故上開聲請，已無調查之必要，併予敘明
    。
六、臺灣嘉義地方法院檢察署以八十八年度偵字第四九五號移送本院併案審理意旨認
    被告乙○○於本案原審交保後，仍不知悔改，承上之概括犯意，又連續於八十七
    年七月二十六日十四時許及八十七年七月二十八日十五時許，在周桓旭所住之台
    南縣下營鄉中營村九一八號倉庫內，以每次三千元之價格，販賣海洛因二次給周
    桓旭，涉有販賣毒品罪嫌，且與前開公訴人起訴部分之犯罪事實有連續犯之關係
    ，而請求併案審理，惟查本件公訴人起訴之上開事實，既經本院為無罪之判決，
    即與該等移送併案審理部分，無連續犯之裁判上一罪關係，法院就此移送併辦部
    分即無從審究，自應退回由檢察官另行依法偵辦，併此敘明。
據上論結，應依刑事訴訟法第三百六十八條，判決如主文。
本案經檢察官曾顯智到庭執行職務。
中    華    民    國      八十九      年      三      月      十四      日
                                  臺灣高等法院臺南分院刑事第二庭
                                      審判長法官  游    明    仁
                                            法官  呂    佳    徵
                                            法官  李    文    福
右正本證明與原本無異。
如不服本判決，應於判決送達後十日內向本院提出上訴狀，其未敘述理由者並應於提
出上訴狀後十日內向本院補提理由書（應附繕本)。
                                      法院書記官  徐    瑞    清
中    華    民    國      八十九      年      三      月      十四      日


司法院資訊處製作；財團法人民間司法改革基金會備份。
